【裁判字號】    96,交訴,167
【裁判日期】    970131
【裁判案由】    公共危險等
【裁判全文】
臺灣板橋地方法院刑事判決             96年度交訴字第167號
公  訴  人  臺灣板橋地方法院檢察署檢察官
被      告  甲○○
選任辯護人  蘇進文律師
上列被告因公共危險等案件，經檢察官提起公訴（96年度偵字第
10708 號），本院判決如下：
    主  文
本件被訴肇事逃逸部分無罪。
本件被訴過失傷害部分公訴不受理。
    理  由
一、公訴意旨略以：被告甲○○於民國（下同）96年3 月28日上
    午7 時55分許，騎乘車牌號碼J6L-590 號重型機車，沿臺北
    縣土城市○○路往環河路方向行駛，嗣行經臺北縣土城市○
    ○路與民族街口時，且應注意車前狀況，隨時採取必要之安
    全措施，車輛行駛在劃有分向限制線之路段，不得駛入來車
    之車道，且有禁止超車標線之路段，不得超車，而依當時情
    形，並無不能注意之情事，竟疏於注意，違規跨越分向限制
    線，與適臺北縣土城市○○路往環河路方向行駛，欲沿中山
    路左轉大同街由告訴人乙○○所騎之車號AA9-070 號重型機
    車發生擦撞，致告訴人連同其機車倒地，而受有左脛腓骨骨
    折之傷害，詎被告在發現肇事後，竟未對告訴人進行任何救
    助措施，即騎乘其機車逃離現場，幸經路人記下車號並報警
    處理，始循線查獲，因認被告涉有刑法第185 條之4 之肇事
    逃逸罪嫌及同法第284條第1 項之過失傷害罪嫌云云。
二、被訴肇事逃逸部分：
  (一)按犯罪事實應依證據認定之，無證據不得推定其犯罪事實；
    又不能證明被告犯罪者，應諭知無罪之判決；刑事訴訟法第
    154 條第2 項、第301 條第1 項分別定有明文。次按所謂證
    據，係指直接間接足以證明犯罪行為之一切證人、證物而言
    ，且事實之認定，應憑證據，如未能發現相當證據，或證據
    不足以證明，自不能以推測或擬制之方法，以為裁判基礎，
    最高法院30年上字第128 號、40年臺上字第86號判例均可資
    參考。再按認定不利於被告之事實，須依積極證據，苟積極
    證據不足為不利於被告事實之認定時，即應為有利於被告之
    認定，更不必有何有利之證據，最高法院30年上字第816 號
    判例意旨可資參照。另按刑事訴訟上證明之資料，無論其為
    直接或間接證據，均須達於通常一般之人均不致有所懷疑，
    而得確信其為真實之程度，始得據為有罪之認定，若其關於
    被告是否犯罪之證明未能達此程度，而有合理懷疑之存在，
    致使無從形成有罪之確信，根據「罪證有疑，利於被告」之
    證據法則，即不得遽為不利被告之認定，有最高法院76年度
    臺上字第4986號判例可稽。
  (二)本件公訴人認被告甲○○涉有上揭肇事逃逸罪嫌，無非以被
    告於警詢時及偵查中之供述、告訴人乙○○於警詢時及偵查
    中之指（證）述、證人王月香於警詢時及偵查中之陳（證）
    述、亞東紀念醫院診斷證明書、臺灣省臺北縣區車輛行車事
    故鑑定委員會意見書、道路事故現場圖、道路事故調查報告
    表、現場暨車損相片為據。惟訊據被告甲○○堅決否認有何
    肇事逃逸犯行，辯稱：伊於發生本件車禍後，隨即下車攙扶
    車禍對造即告訴人，且有留下自身之姓名、電話號碼及車牌
    號碼等資料，並無肇事逃逸之情事等語。
  (三)經查：
    被告於警詢時及偵查中，一再供述當時發生車禍後，即下
      車將告訴人扶起至路旁，並將自身之姓名、行動電話號碼
      、車牌號碼等資料，提供予前來幫忙之附近檳榔攤老闆，
      經向檳榔攤老闆告稱須上班後，始行離開現場等情（參見
      本案偵查卷第5 頁、第34頁），據此，斯時被告主觀上是
      否確有肇事逃逸之故意，暨客觀上是否確有肇事逃逸之行
      為，均無從憑其於警詢時及偵查中之供述加以認定。
    告訴人乙○○於警詢時及偵查中，雖屢次指（證）述被告
      於肇事後騎乘機車離開現場一事，惟其於警詢時即陳稱被
      告當時有留下相關資料予上開檳榔攤老闆，該檳榔攤老闆
      再將被告之資料轉交予伊等情（參見本案偵查卷第9 頁）
      ，嗣於偵查中則刻意未提及此部分情節，經當庭由被告供
      述上情，再經證人即上開檳榔攤老闆王月香證述上開情節
      後，亦未就此部分提出任何意見或異見（參見本案偵查卷
      第34至35頁），足徵被告是否確有如公訴意旨所指之肇事
      逃逸犯行，實有產生合理懷疑之餘地，本院無從憑告訴人
      乙○○於警詢時及偵查中之指（證）述，遽認被告成立本
      件肇事逃逸證券罪責。
    證人即上開檳榔攤老闆王月香於警詢時及偵查中，一再陳
      （證）稱本件車禍發生後，被告確有下車行至告訴人處，
      其上前幫忙之際，被告並主動提供自身姓名、行動電話號
      碼、車牌號碼等資料，經其記下該等資料後，被告始離開
      現場等情（參見本案偵查卷第13頁、第34至35頁），核與
      被告上開供述內容及告訴人於警詢時陳述之情節悉屬相符
      ，則被告當時在主觀上是否確有肇事逃逸之故意，以及在
      客觀上是否確有肇事逃逸之行為，均有產生合理懷疑之餘
      地，本院自無從憑證人王月香之證詞，遽認被告成立本件
      肇事逃逸證券罪責。
    卷附亞東紀念醫院診斷證明書、臺灣省臺北縣區車輛行車
      事故鑑定委員會意見書、道路事故現場圖、道路事故調查
      報告表、現場暨車損相片等資料，固得證明本件車禍之發
      生及告訴人受有左脛腓骨骨折等客觀事態，然被告於肇事
      後是否確有肇事逃逸犯行，仍無從憑此等資料加以認定。
    綜上所述，本件公訴人所指各端，無一足資證明被告成立
      公訴意旨所指之肇事逃逸犯行，本院依調查證據所得結果
      ，亦無從認定被告確有肇事逃逸之故意與行為，此外，復
      查無其他積極事證足資證明被告確成立肇事逃逸罪責，揆
      諸上揭說明，要屬不能證明其犯罪，爰就此部分為無罪之
      諭知。
三、被訴過失傷害部分：
  (一)按告訴乃論之罪，告訴人於第一審辯論終結前得撤回其告訴
    ，又告訴經撤回者，應諭知不受理之判決，刑事訴訟法第23
    8 條第1 項、第303 條第3 款分別定有明文，又法院於簡易
    程序審理後，認應為不受理判決之諭知者，應適用通常程序
    審判之，刑事訴訟法第452 條亦著有明文。
  (二)查本件告訴人乙○○告訴被告甲○○過失傷害案件，聲請書
    認被告係觸犯刑法第284 條第1 項之罪名，依同法第287 條
    前段之規定，須告訴乃論。茲據告訴人乙○○撤回告訴，有
    其撤回刑事告訴狀1 份在卷可憑，依照上開說明，本院爰就
    此部分為不受理之諭知。
據上論斷，應依刑事訴訟法第301 條第1 項、第303 條第3 款，
判決如主文。
本案經檢察官顏世翠到庭執行職務。
中    華    民    國    97    年    1     月    31    日
              交通法庭  審判長法  官  王屏夏
                              法  官  彭全曄
                              法  官  王偉光
上列正本證明與原本無異。
如不服本判決，應於判決送達後10日內敘明上訴理由，向本院提
出上訴狀（應附繕本），上訴於臺灣高等法院。
                              書記官  陳金鳳
中    華    民    國    97    年    1     月    31    日


司法院資訊處製作；財團法人民間司法改革基金會備份。
